臺灣高等法院刑事判決　　　　　　　　　　　　　九十一年度上訴字第一六六一號
　　上　訴　人
　　即　被　告　乙○○
　　選任辯護人　周佳弘
右上訴人因強盜等案件，不服臺灣板橋地方法院九十一年度訴字第四四七號，中華民
國九十一年四月三十日第一審判決（起訴案號：臺灣板橋地方法院檢察署九十年度偵
字第九九六九號）提起上訴，本院判決如左：
    主  文
上訴駁回。
    事  實
一、乙○○曾於七十四年間因竊盜案件，經法院判處有期徒刑四月，緩刑三年確定，
    又於民國七十五年間因違反槍砲彈藥刀械管制條例案件，經法院判處有期徒刑七
    月確定，於七十六年七月二十八日執行完畢，再於七十七年間因放火罪案件，經
    法院判處有期徒刑二年三月確定，於八十年六月二十九日執行完畢（不構成累犯
    ）。乙○○於民國九十年六月四日下午三時四十六分許，行經台北縣三重市○○
    路○段七十六巷一弄六號甲○○住處，本欲借打電話，惟見四下無人，認有機可
    乘，竟意圖為自己不法之所有，無故侵入甲○○住處，且打開櫃檯抽屜搜尋財物
    ，惟在翻動尚未得手之際，適甲○○自內走出而發現，甲○○見乙○○即出手欲
    阻攔乙○○，乙○○為脫免逮捕，竟與甲○○發生扭打，而當場施以強暴，致甲
    ○○受有雙膝擦傷、右上唇瘀傷、右第三指擦傷等之傷害，惟乙○○仍為甲○○
    所制伏，並為據報趕來之警員當場查獲。
二、案經台北縣政府警察局三重分局報請臺灣板橋地方法院檢察署檢察官偵查起訴。
    理  由
一、訊據上訴人即被告乙○○（下稱被告）就其於九十年六月四日下午三時四十六分
    許，在台北縣三重市○○路○段七十六巷一弄六號甲○○所經營之店，未經許可
    而進入該店，持打電話之事實固不諱言，惟矢口否認有何前述犯行，辯稱：渠係
    前往該處黏貼出租房屋之紅紙條，而進入告訴人甲○○之住處是為了借用電話，
    渠以前亦曾向老闆娘借過電話，渠並沒有翻動抽屜，亦無竊盜云云。惟查：
（一）右揭犯罪事實，業據告訴人甲○○於偵、審中指訴綦詳，告訴人甲○○於九十
      年六月四日警訊時陳稱：「當時該男子侵入我住宅，我是在房間內，聽到有人
      翻動東西聲音，故我走出房間，看到該名男子，正在我客廳辦公桌上翻動東西
，我便上前捉他，我身上的傷痕是該名男子打我而來（該男子發現行跡敗露打
      我），他一手在拿電話，一手在翻動放置電話的桌子上的抽屜的東西，因犯嫌
      看到我時準備要往外逃跑，我當時認為他偷走我的東西，要阻止他逃走，他便
      出手打我右上唇，於是我便反擊，與他發生扭打，我把他壓在地上制服以後，
      剛好我太太回來」等語（見偵查卷第十頁至第十一頁）；告訴人甲○○於檢察
      官九十年六月二十八日偵查時亦供稱：「我們家是公寓一、二樓、前面是客廳
      ，後面是房間，那天我剛好出來在客廳拿東西，剛好看見被告在我家客廳打電
      話，還翻抽屜，．．．後來我發現後他就打我，後來被我制服」等語（見偵查
      卷第二十五頁）；嗣告訴人甲○○於原審九十一年四月二十七日審理時亦指稱
      ：「我是做豬內臟生意，現場是加工的地方，沒有做零售的生意，也沒有商品
      ，沒有擺攤子，現場是住宅使用，我出來時，他已經開始打電話了，我沒有在
      睡，當時我在冰庫中整理東西，外面有喊的話，因為我在冰庫整理東西，聽不
      到聲音，被告是否已開始撥號我不知道，被告沒有經過我的同意用電話，所以
      我一出來就抓住被告，兩人沒有對話。因為我抓住被告，被告因為掙扎，要掙
      脫我，才會造成傷害。被告沒有主動攻擊我，上唇瘀傷是兩人互相打來打去所
      造成的，雙膝擦傷及指頭擦傷是在抓被告當中倒在地上受傷的。兩人打完後，
      被告有說要借電話，我之前沒有看過被告，我太太也沒有借過被告電話。．．
      ．我出來看到被告時看到被告在拿電話，我放零錢的抽屜有打開，如偵查卷第
      三六頁的情形，我的零錢沒有被偷，我沒有看到被告有放一五元零錢在現場」
      等語（見原審卷第四十二頁、第四十三頁）；並有李振興診所出具之診斷證明
      書傷單一紙在卷足憑。雖告訴人前後多次之供述稍有不符之處，惟告訴人甲○
      ○就被告未經同意即擅入其住處，並且著手翻動抽屜（其抽屜原係關閉但嗣已
      被打開）等情之供述，則均無二致，另參以告訴人甲○○與被告素不相識，亦
      無怨隙，告訴人甲○○應無誣指之必要，是於法應認告訴人甲○○此部分之指
      訴即非不可採信。
（二）另參以被告於九十年六月四日警訊時先供稱：「我是要進去裡面借電話，因大
      門是原本就開了，所以我直接走進去，我只是在裡面打電話，並沒有翻動他抽
      屜的行為，因為我之前有向該屋女主人借過電話，今天是因剛好貼紅單到該處
      附近，想要打電話回家，所以又去那間屋內借電話打，．．剛好貼單子到那附
      近，而該處又沒有公用電話，所以就進入該處借打電話，．．．（你稱先前曾
      至該處向該屋女主人借用電話，是何時借打？）是於一、二個月前我借電話呼
      叫我朋友．．．我正拿起電話準備要打回家」云云（見偵查卷第六頁反面至第
      八頁反面）；惟被告嗣於檢察官九十年六月五日偵查中卻翻異其詞，辯稱：「
      當時本來欲跟他借電話，當時我在貼紅單．．．我看他在睡覺，我就自己拿電
      話來打，後來他就醒來，然後就打我，．．．我只是要向借電話，我有喊叫他
      ，他沒有回應，我進去要打電話，他才從房間出來」云云（見偵查卷第十八頁
      反面）；嗣於檢察官九十年九月二十四日偵查中復易稱：「．．．我就跟甲○
      ○借電話，但他那時有在開店，人在裡面，我就進去站在大廳叫他，我就站在
      現場照片（一）下部黑色椅子旁，我沒有翻動他的抽屜，電話也沒有摸，我只
      是站在那邊等他」云云（見偵查卷第四十二頁反面）；嗣於原審九十一年四月
      十七日審理時又改稱：「我有喊被害人還沒出來，我就進入被害人家中，我有
      摸到電話還沒打，我要打呼叫器，我進去二○秒被害人就出來了，被害人看到
      我碰到電話以為我要偷，所以就抓住我的後腦，我進去時被害人家中是沒有人
      的，我進去借電話是要打給朋友聊天，我是要等被害人出來問被害人家中電話
      才要打ＢＢＣＡＬＬ，請朋友給我回電．．．，我沒有發現被害人在內睡覺
      」云云（見原審卷第四十二頁）；被告嗣於本院受命法官九十一年七月五日調
      查中復更稱：「我進去後，就喊他，然後等他，他出來後，都還沒講到話就抱
      住我，我有摸到電話，但沒有打電話」云云。被告於警訊時稱直接走入告訴人
      家中，並未呼喊云云，於偵查時又改稱進去見告訴人在睡覺，自己就拿電話打
      ，其後又改稱進去後就站在客廳大聲呼喚，並在該處等是否有人出來，並無翻
      動抽屜，亦無打電話云云，於原審審理時又改稱進去有喊叫，無人回應，就直
      接走入房內打電話；被告於偵查時供述要借電話打回家云云，於原審審理時又
      改稱要打電話給朋友阿慶聊天，並要問告訴人電話號碼，請朋友回電云云；足
      見被告先後所辯，明顯不一，顯係情虛矯飾；況距離告訴人住處相隔二十公尺
      處，即有公用電話及便利商店，業據告訴人指訴在卷，並有現場照片可參，在
      在足見被告前述所辯各節，顯非事實，委無可採。
（三）據被告前引所辯，其當時係在現場貼紅單云云，惟被告被逮捕之際，並未發現
      其持有任何紅單或膠水，已據告訴人指明在卷；而員警亦未查得被告持有紅單
      或膠水等供以黏貼之物品，益見被告辯稱其當時係在該處附近貼紅單云云，亦
      非事實。
（四）被告另辯稱：其於一、二月間曾向告訴人之妻借用告訴人家中電話，此不惟業
      經告訴人之妻吳洪玉霞所否認（見偵查卷第三十三頁反面）。況縱認被告前曾
      向告訴人借用電話屬實，惟其與被告本件犯行亦無何直接關連，更不得資為其
      即得未經同意，擅入他人住宅之正當理由。是被告另請求調閱告訴人家中之通
      聯紀錄，核無必要。
（五）告訴人甲○○發現被告時，被告正著手告訴人家中之翻動抽屜，已見前述，是
      足見被告已著手於竊盜之犯行，要無疑義。另台北縣三重市○○路○段七十六
      巷一弄六號係告訴人之住處，業據告訴人指訴明確，已見前述，並有現場照片
      可按；是被告未經告訴人同意擅自進入告訴人之住宅，其顯有侵入住宅之犯意
      ；亦無疑義。
（六）綜上所述，被告前述所辯要係事後卸責之詞，顯不足採信。本件事證明確，被
      告之犯行堪以認定。
二、按刑法準強盜罪，係以竊盜或搶奪為前提，在脫免逮捕之情形，其竊盜或搶奪既
    遂者，即以強盜既遂論，如竊盜或搶奪為未遂，即以強盜未遂論，但竊盜或搶奪
    不成立時，雖有脫免逮捕而當場施以強暴、脅迫之情形，除可能成立他罪外，不
    能以準強盜罪論，最高法院六十八年台上字第二七七二號著有判例可資參照。復
    查被告本件行為後，刑法第三百二十八條第一項強盜罪已於九十一年一月三十日
    修正並於同年二月一日生效，修正前，刑法第三百二十八條第一項強盜罪之法定
    本刑為三年以上十年以下有期徒刑，修正後之法定本刑為五年以上有期徒刑，比
    較新舊法之結果，自以舊法（即本件行為時法）即修正前之刑法第三百二十八條
    第一項之規定，有利於被告，依刑法第二條第一項後段之規定，應適用行為時之
    法律，即修正前之刑法第三百二十八條第一項之規定。是核被告未經告訴人同意
    而進入告訴人住宅，且任意翻動告訴人之抽屜，嗣經告訴人發現，為脫免逮捕，
    而與告訴人扭打之所為，係犯刑法第三百二十九條、第三百二十八條第四項、第
    一項準強盜未遂罪及刑法第三百零六條第一項之侵入住宅罪。被告所犯前述二罪
    間，有方法結果之牽連關係，為牽連犯，應依刑法第五十五條之規定，從一重之
    準強盜未遂罪處斷。被告已著手於竊盜行為之實行而不遂為未遂犯，應依法減輕
    其刑。
三、原審因之適用刑法第二條第一項後段、第三百二十九條、修正前刑法第三百二十
    八條第四項、第一項、刑法第三百零六條第一項、第五十五條、第二十六條前段
    之規定，並審酌被告有如事實欄所載之科刑紀錄，被告因一時貪念致罹刑章，為
    求脫免逮捕，對告訴人施以強暴，且犯後否認犯行等一切情狀，量處被告有期徒
    刑一年八月。經核原判決認事、用法，均無違誤，量刑亦稱妥適。被告上訴意旨
    ，仍執陳詞否認犯罪，並無可取，其執此上訴意旨，指摘原判決不當，求予撤銷
    改判，為無理由，應予駁回。
據上論斷，應依刑事訴訟法第三百六十八條，判決如主文。
本案經檢察官鄭龍照到庭執行職務。
中      華      民      國      九十一      年      七    月    三十一  日
                              臺灣高等法院刑事第十庭
                                  審判長法  官  溫  耀  源
                                        法  官  何  菁  莪
                      法  官  林  銓  正
右正本證明與原本無異。
如不服本判決應於收受送達後十日內向本院提出上訴書狀，其未敘述上訴之理由者並
得於提起上訴後十日內向本院補提理由書（均須按他造當事人之人數附繕本）。
                                        書記官  陳  菊  珍
中      華      民      國      九十一      年      八    月      二    日
附錄本判決論罪科刑法條：
刑法第三百二十九條
竊盜或搶奪，因防護贓物、脫免逮捕或湮滅罪證而當場施以強暴、脅迫者、以強盜論
。
刑法第三百二十八條【舊】
意圖為自己或第三人不法之所有，以強暴、脅迫、藥劑、催眠術或他法，至使不能抗
拒，而取他人之物或使其交付者，為強盜罪，處三年以上十年以下有期徒刑。
以前項方法得財產上不法之利益或使第三人得之者亦同。
犯強盜罪因而致人於死者，處死刑或無期徒刑，致重傷者，處無期徒刑或七年以上有
期徒刑。
第一項及第二項之未遂遂犯罰之。
預備犯強盜罪者，處一年以下有期徒刑、拘役或三百元以下罰金。
刑法第三百零六條
無故侵入他人住宅、建築物或附連圍繞之土地或船艦者，處一年以下有期徒刑、拘役
或三百元以下罰金。
無故藏匿其內或受退去之要求而仍留滯者亦同。
